【裁判字號】    91,訴,729
【裁判日期】    920109
【裁判案由】    森林法
【裁判全文】
臺中高等行政法院判決                              九十一年度訴字第七二九號
                              .
    原      告  甲○○
    被      告  苗栗縣政府
    代  表  人  乙○○
    訴訟代理人  丙○○
右當事人間因森林法事件，原告不服行政院農業委員會中華民國九十一年九月十八日
農訴字第○九一○一三三四四九號訴願決定，提起行政訴訟。本院判決如左︰
    主  文
原告之訴駁回。
訴訟費用由原告負擔。
    事  實
甲、事實概要：緣原告未依規定向主管機關即被告申請採運許可證，於民國九十年八
    月後至九十一年五月間，在苗栗縣公館鄉○○段六八五地號私有林業用地上伐採
    林產物，案經被告派員會同相關單位人員、土地所有權人梁阿滿及原告，於九十
    一年五月九日至現場勘查屬實，以其違反森林法第四十五條第一項之規定，裁處
    原告新台幣（下同）十二萬元罰鍰。原告不服，提起訴願遭駁回，遂提起行政訴
    訟。
乙、兩造聲明：
一、原告聲明求為判決：訴願決定及原處分均撤銷。
二、被告聲明求為判決：原告之訴駁回。
丙、兩造之陳述：
壹、原告起訴意旨略以：原告非以伐木為業，本件確係受系爭土地所有權人梁阿滿所
    託，整理及清除系爭土地上因颱風吹倒之樹木殘枝，原告清理傾倒之樹木亦未作
    其他之用途。原告實不知上開行為須經事先申請。
貳、被告答辯意旨略以：本件原告於九十一年五月間未依「林產物伐採查驗規則」第
    四條及第八條規定向主管機關申請採運許可，即擅自於梁阿滿座落苗栗縣公館鄉
    ○○段六八五地號，編定為林業用地之山坡地上砍伐竹木，經苗栗縣公館鄉公所
    查獲，依違法使用山坡地查報後，由被告於九十一年五月九日派員會同梁阿滿、
    原告及公館鄉公所人員前往現場勘查屬實，當場拍照存證並製作會勘紀錄，並經
    原告當場簽字認定所述無訛，除另發現上開土地有焚燒竹木之痕跡及大面積開挖
    整地之情事，並有附照可稽，至原告所稱乃受梁阿滿所託，並不知須事先申請乙
    節，亦與實情不符，此有梁阿滿九十一年十二月十八日於被告所為之談話筆錄可
    稽。是原告未依前開規定檢具相關文件向被告申請許可，違反森林法第四十五條
    第一項，被告據以裁罰，並無不當。
    理  由
一、按「凡伐採林產物，應經主管機關許可並經查驗，始得運銷；其伐採之許可條件
    、申請程序、伐採時應遵行事項及伐採查驗之規則，由中央主管機關定之。」、
    「違反第九條、第三十四條、第三十六條及第四十五條第一項之規定者，處新台
    幣十二萬元以上六十萬元以下罰鍰。」，分別為森林法第四十五條第一項及第五
    十六條所明定。
二、經查，本件原告未依規定向主管機關即被告申請採運許可證，於九十年八月後至
    九十一年五月間，在苗栗縣公館鄉○○段六八五地號私有林業用地上伐採林產物
    雜木及桂竹等，經被告於九十一年五月九日至現場勘查屬實，有地籍圖、現場照
    片六張、被告所屬相關人員（含苗栗縣公館鄉公所及該土地所有權人梁阿滿）會
    勘紀錄及梁阿滿之談話紀錄在卷可佐，此事實並為原告所不爭執，是被告以原告
    違反森林法第四十五條第一項之規定，依同法第五十六條之規定，裁處原告新台
    幣十二萬元罰鍰，依首開規定，並無不合。至原告訴稱其整理該土地有經地主同
    意方砍伐及處理颱風摧殘倒下之樹木，且不知伐木需經向被告申請云云。按伐採
    林產物，應向主管機關申請，為前述森林法所明白規定，且該法已實行多年，又
    人民不得因不知法律規定而得主張免罰之理由，是原告之主張，難謂有據。
三、是原處分並無違誤，訴願決定予以維持，亦無不合，本件原告之訴為無理由，應
    予駁回。
據上論結，本件原告之訴為無理由，依行政訴訟法第一百九十五條第一項後段、第九
十八條第三項前段，判決如主文。
中    華    民    國    九十二      年      一        月      九        日
                 臺 中 高 等 行 政 法 院   第 四 庭
                                審 判 長 法  官  沈  應  南
                                         法  官  黃  淑  玲
                                         法  官  許  武  峰
右正本證明與原本無異。
如不服本判決，應於判決送達後二十日內向本院提出上訴書狀，其未表明上訴理由者
，應於提起上訴後二十日內向本院提出上訴理由書（須依對造人數附具繕本）；如於
本判決宣示或公告後送達前提起上訴者，應於判決送達後二十日內補提上訴理由書（
須附繕本）。未表明上訴理由者，逕以裁定駁回。
提起上訴應預繳送達用雙掛號郵票拾份（每份三十四元)。
中    華    民    國    九十二      年      一        月      九        日
                                     法院書記官  詹  靜  宜


司法院資訊處製作；財團法人民間司法改革基金會備份。
